臺灣高等法院高雄分院民事判決
111年度勞上易字第36號
上  訴  人  台灣中油股份有限公司

法定代理人  李順欽  
訴訟代理人  吳榮達律師
被上訴人    劉文河  
            黃宏道  
            易鳳齡  
            詹德輝  
            許振偉  
            劉耀錦  
共      同
訴訟代理人  洪永志律師
上列當事人間請求給付退休金差額事件，上訴人對於中華民國11
0年12月29日臺灣橋頭地方法院110年度勞訴字第177號第一審判
決提起上訴，本院於111年3月16日言詞辯論終結，判決如下：
    主      文
上訴駁回。
第二審訴訟費用由上訴人負擔。
    事實及理由
一、按第二審判決書內應記載之事實，得引用第一審判決。當事
    人提出新攻擊或防禦方法者，應併記載之。判決書內應記載
    之理由，如第二審關於攻擊或防禦方法之意見及法律上之意
    見與第一審判決相同者，得引用之；如有不同者，應另行記
    載。關於當事人提出新攻擊或防禦方法之意見，應併記載之
    ，民事訴訟法第454條第1項、第2項分別定有明文。本件兩
    造之聲明及陳述、不爭執事項與爭點、本院認定之事實與理
    由與第一審判決相同，均引用之。
二、又上訴人於本院另辯稱：經濟部42年7月14日令明示員工夜
    間進餐需求為恩惠性給與、49年12月1日制訂夜班工作人員
    發給夜點費辦法第1條、上訴人77年3月17日（77）油人字第
    70148（三）號函、79年7月20日（79）油人字第00000000號
    等規定及函示，均可證夜點費（下稱系爭夜點費）之給與乃
    由食物津貼演變而來，足證系爭夜點費為勉勵、恩惠性質之
    給與並不具勞務對價性。又最高法院91年度台上字第897號
    判決、臺灣高等法院104年度勞上易字第27號判決意旨認定
    系爭夜點費非屬工資，故系爭夜點費不可列入被上訴人平均
    工資計算退休金云云。
三、本院之判斷：
  ㈠本院認上訴人之上訴為無理由，除後述部分外，餘引用原判
    決之記載。
　㈡上訴人辯稱：原判決未審酌上訴人相關規定及上訴人之各項
    函示，系爭夜點費應與勞務並無對價關係，僅為勉勵、恩惠
    性質之給與。惟查依勞動基準法（下稱勞基法）第2條第3款
    就工資所為定義，只須符合勞工因工作而獲得之報酬，以現
    金或實物等方式之經常性給與均屬之。可見實物給與亦在工
    資涵攝範圍內，故縱使系爭夜點費之沿革，係由實物給與之
    方式改為現金而來，因兩造在成立勞動契約時，均已知悉工
    作型態為三班制固定輪班，並認知實際輪值大、小夜班者即
    可領取夜點費乙節，故該項給付就上訴人而言，係明確認知
    在被上訴人提供大、小夜班之勞務時，即有給付義務，而被
    上訴人亦認知其若輪值大、小夜班，即可領取此項給付，故
    雙方就此應已有共識及合意，並已具備在固定輪班工作型態
    下「勞務對價」及「經常性給與」之性質，自屬工資之一環
    。又一般而言，工資之給付固可能因工作性質、年資或職級
    等因素而有差別，惟就工資結構而言，就某類不具有區別實
    益之項目，仍得就全體勞工為相同數額之給付，例如伙食津
    貼及交通津貼等，故尚難以系爭夜點費之給付金額不分年資
    或級職均屬相同，即推認為恩惠性給與。另就上訴人發給系
    爭夜點費之金額，並未定期調整，調整幅度亦未固定乙節，
    僅屬系爭夜點費發給之設計問題，為上訴人得自由決定之事
    項，即使有調整工資之必要，本無需就薪資結構各項一併調
    整，此不影響系爭夜點費性質上為工資之認定。是上訴人上
    開所辯，要無可採。
　㈢再者，系爭夜點費是否屬於工資之一部分，本應以個案中系
    爭夜點費是否為勞工給付勞務之對價，且屬經常性給與為判
    斷依據，法院應依職權個案判斷之事項。行政機關之解釋僅
    有參考性質，與其他法院判決所採取之法律見解，均無拘束
    本院之效力。上訴人抗辯援引臺灣高等法院104年度勞上易
    字第27號判決意旨難採為有利上訴人之認定。另最高法院91
    年度台上字第897號民事判決之當事人均非本件之兩造，且
    事實及爭點亦非與本件相同，故本院不受上開判決見解之拘
    束，從而上訴人執上開民事判決所為抗辯，均無足採。
四、綜上所述，被上訴人依勞基法第55條、第84條之2、台灣省
    工廠工人退休規則第9條第1項、第10條及等規定，請求上訴
    人給付各如原判決附表「應補發退休金」欄所示之金額，及
    自原判決附表「利息起算日」欄所示之日起至清償日止，按
    週年利率5%計算之利息，為有理由，應予准許。原審判命上
    訴人如數給付，並無違誤。上訴意旨指摘原判決不當，求予
    廢棄改判，為無理由，應予駁回。
五、據上論結，本件上訴為無理由，爰判決如主文。
中　　華　　民　　國　　111 　年　　3 　　月　　23　　日
                          勞動法庭
                                  審判長法官  謝靜雯
                                  法      官  邱泰錄
                                  法      官  劉傑民
以上正本證明與原本無異。
本件不得上訴。
中　　華　　民　　國　　111 　年　　3 　　月　　23　　日
                                      書記官  林家煜